【裁判字號】    92,訴,289
【裁判日期】    920625
【裁判案由】    妨害自由
【裁判全文】
臺灣新竹地方法院刑事判決                          九十二年度訴字第二八九號
    公  訴  人  臺灣新竹地方法院檢察署檢察官
    被      告  乙○○
右列被告因妨害自由案件，前經檢察官為緩起訴處分（九十一年度偵字第五五六五號
），嗣經撤銷緩起訴處分（九十二年度撤緩字第二號），經檢察官提起公訴（九十二
年度撤緩偵字第一號），本院判決如左：
    主  文
乙○○私行拘禁，處拘役肆拾日，如易科罰金，以參佰元折算壹日。
    事  實
一、乙○○前有違反麻醉藥品管理條例、違反懲治盜匪條例、竊盜等刑事犯罪紀錄，
    合計刑期為有期徒刑十四年四月，自民國八十一年七月八日起入監執行，而於八
    十八年七月十三日縮短刑期假釋出監，假釋期間至九十五年一月四日屆滿。詎乙○○於假釋期間內不知謹慎其行，九十一年九月二十二日遭其兄丙○○提出傷害
    告訴後（傷害部分業經丙○○撤回告訴而經公訴人為不起訴處分確定），心生不
  滿，竟於同年月二十三日十八時二十分許，基於妨害丙○○行動自由之犯意，明
    知丙○○在新竹縣竹東鎮○○里○○路六三號二樓房屋內，竟在同址一樓樓梯口
    持非其所有之鐵鎚、鐵釘，將該樓梯一樓通往二樓之木門釘死而私行拘禁丙○○
    ，並砸毀其父甲○○所有之大時鐘與酒櫃玻璃（毀損部分亦經甲○○撤回告訴而
    經公訴人為不起訴處分確定），且對在同址二樓之丙○○恫稱：「若不下樓要放
    火燒房子，若下樓就拿刀相見，昨日之傷害案，若是堅決提出告訴，待我關回來
    ，一定要對全家不利」等語，致丙○○心生畏懼。嗣因甲○○迅速報警處理，丙○○始得脫困，前來處理之新竹縣警察局竹東分局並於翌日（即同年月二十四日
    ）以丙○○為被害人、乙○○為相對人，向本院民事庭申請緊急暫時保護令獲准
    。
二、案經丙○○訴由新竹縣警察局竹東分局報告臺灣新竹地方法院檢察署檢察官偵查
    起訴。
    理  由
一、訊據被告乙○○對於右揭事實，迭於偵訊及本院審理時坦承不諱，核與告訴人丙○○於警訊、偵查中指訴情節相符，並經證人甲○○於警訊、偵查時證述屬實，
    另有現場照片六幀在卷、被告持用之鐵鎚一支及鐵釘十四支扣案可資佐證，又經
    本院調閱九十一年度家護字第三一二號通常保護令案卷（內含九十一年度緊暫家
    護字第十三號卷），告訴人丙○○、證人甲○○對於右揭事實始末情形於該民事
    保護令案件中所陳復均相同，是被告前開自白，堪信與事實相符，至屬可採。本
    案事證已臻明確，被告犯行堪予認定，應予依法論罪科刑。
二、核被告乙○○所為，係犯刑法第三百零二條第一項私行拘禁罪。公訴意旨雖認被
    告私行拘禁告訴人丙○○後，對在上址二樓之告訴人丙○○恫稱：「若不下樓要
    放火燒房子，若下樓就拿刀相見，昨日之傷害案，若是堅決提出告訴，待我關回
    來，一定要對全家不利」等語，同時該當以脅迫之方法剝奪告訴人丙○○之自由
    。然查，被告既然私行拘禁告訴人丙○○於上址二樓在先，告訴人丙○○之行動
    自由自斯時起即已遭到剝奪，則被告於妨害自由行為繼續中以上揭加害生命、身
    體、財產之事予以恐嚇，自屬包含於妨害告訴人丙○○行動自由之同一意念中，
    仍應視為私行拘禁之部分行為（最高法院七十四年台上字第三四○四號著有判例
    可供參照），尚無從認為同時該當刑法第三百零二條第一項之以脅迫之非法方法
    ，剝奪告訴人丙○○之行動自由罪。公訴人此部份所認，容有誤會。爰審酌被告
    有事實欄所載之刑事犯罪紀錄，有臺灣新竹地方法院檢察署刑案資料查註紀錄表
    、台灣高等法院被告全國前案紀錄表各一份在卷可按，足見被告素行不佳，其於
    假釋期間不知謹慎而私行拘禁告訴人丙○○，實屬不該，惟兼衡被告係因一時衝
    動，思慮欠週，致罹犯行，犯後坦承犯行，態度良好，告訴人丙○○於偵查中即
    表示原諒被告，願意給予被告緩起訴之機會，但因被告另犯妨害公務罪，致假釋
    遭到撤銷，進而無法完成緩起訴所命之社區處遇義務勞務，亦有臺灣新竹地方法
    院檢察署九十二年度緩護命字第一號卷內緩起訴處分書、法務部九十一年十一月
    十九日法矯決字第０九一００四一二八號撤銷假釋函可查等一切情狀，酌予量處
    如主文所示之刑，並諭知易科罰金之折算標準。
三、扣案之鐵鎚一支、鐵釘十四支，被告固坦承係其持用犯本罪之物，但否認為其所
    有，並稱是告訴人丙○○所有之物。衡諸告訴人丙○○、證人甲○○於警偵訊中
    陳報之住址與被告均相同，堪信渠等及被告應係同住一處，則扣案之鐵鎚一支、
    鐵釘十四支確有可能係告訴人丙○○所有之物品，爰不另為沒收之諭知，附此敘
    明。
據上論斷，應依刑事訴訟法第二百九十九條第一項前段，刑法第三百零二條第一項、
第四十一條第一項前段，罰金罰鍰提高標準條例第一條前段、第二條，判決如主文。
本案經檢察官鍾曉亞到庭執行職務。
中      華      民      國    九十二    年      六      月    二十五    日
                                    臺灣新竹地方法院刑事第一庭
                                        法  官  李珮瑜
右正本證明與原本無異。
如不服本判決，應於判決送達後十日內向本院提出上訴狀（應附繕本），上訴於臺灣
高等法院。
                                        書記官  龔紀亞
中      華      民      國    九十二    年      六      月    二十五    日
附錄本判決論罪之法條：
刑法第三百零二條第一項：
私行拘禁或以其他非法方法，剝奪他人之行動自由者，處五年以下有期徒刑、拘役或
三百元以下罰金。


司法院資訊處製作；財團法人民間司法改革基金會備份。
